【裁判字號】    95,上訴,680
【裁判日期】    950714
【裁判案由】    違反槍砲彈藥刀械管制條例
【裁判全文】
臺灣高等法院刑事判決                 95年度上訴字第680號
上  訴  人
即  被  告  甲○○
指定辯護人  本院公設辯護人  周君穎
上列上訴人因違反槍砲彈藥刀械管制條例案件，不服臺灣桃園地
方法院94年度訴字第2031號，中華民國94年12月30日第一審判決
（起訴案號：臺灣桃園地方法院檢察署94年度偵字第15083 號）
，提起上訴，本院判決如下：
    主  文
原判決關於甲○○部分撤銷。
甲○○幫助未經許可，持有爆裂物，處有期徒刑壹年捌月，併科
罰金新臺幣壹萬元，罰金如易服勞役，以銀元參佰元即新臺幣玖
佰元折算壹日。
    事  實
一、乙○○、甲○○為男女朋友關係，渠等均明知爆裂物、可發
    射子彈具有殺傷力之改造玩具手槍及子彈，均為槍砲彈藥刀
    械管制條例所定管制之物品，未經許可，不得無故持有、寄
    藏之。乙○○竟基於非法持有爆裂物、具有殺傷力改造手槍
    、子彈之犯意，於民國94年6 月底某日，在臺北市西門町附
    近，以新臺幣（下同）24,000元之價格，向真實姓名、年籍
    不詳綽號「小亮」之成年男子購買土造爆裂物1 枚、具殺傷
    力之仿WALTHER廠PPK/S型半自動手槍製造之玩具手槍換裝土
    造金屬槍管而成之改造手槍（槍枝管制編號：0000000000號
    ）1枝（含彈匣1個）、具殺傷力之土造金屬彈殼加裝直徑
    8.0mm金屬彈頭而成之土造子彈5顆，後將之藏放在其位於苗
    栗縣苗栗市維祥里租屋處，未經許可而持有之 (乙○○經原
    審判處有期徒刑5年4月，併科罰金5 萬元。提起上訴後，又
    撤回上訴而確定)。後於94年8月27日，乙○○因欲與人商談
    債務事宜，為求防身，遂將前開爆裂物1只、改造手槍1枝、
    土造子彈4顆（原所購5顆子彈，其中1 顆因遭乙○○於前述
    時、地試射而滅失，僅餘4 顆）攜帶在身，並駕駛其向真實
    姓名、年籍不詳，綽號「小龍」之友人所商借之車牌號碼
    JS-1442 號自用小客車搭載甲○○，欲北上至桃園縣中壢市
    環北當鋪還款。於同日23時許，渠等駕車途經苗栗縣後龍休
    息站時，甲○○下車購買飲料，乙○○遂將前開爆裂物及槍
    、彈放置於甲○○所攜之手提包內，置放於副駕駛座腳踏板
    處，旋甲○○購物後返回車上發現，質之乙○○，乙○○告
    以該等爆裂物及槍、彈係為防身之用，置於甲○○之女用提
    包內較不易為警查緝，甲○○遂基於幫助持有爆裂物、具有
    殺傷力改造手槍、子彈之犯意而允諾讓乙○○繼續將上述槍
    彈等物放置於其手提包內存放。嗣於同年月28日1 時30分許
    ，渠等駕車行經國道3 號公路北上72公里龍潭收費站時，乙
    ○○因無照駕駛為警攔查，員警見甲○○神色有異，經徵得
    渠等同意後搜索所駕車輛，而在甲○○所有之手提包內查獲
    前開爆裂物1枚、改造手槍1枝、改造子彈4顆。
二、案經內政部警政署國道公路警察局第六警察隊報告偵報請臺
    灣桃園地方法院檢察署檢察官偵查起訴。
    理  由
一、被告合法傳喚，無正當之理由不到庭者，得不待其陳述，逕
    行判決，刑事訴訟法第371 條定有明文。本件被告甲○○經
    合法通知，應於95年7月5日到庭進行審判，該通知已於95年
    6月7日送達其住所桃園縣平鎮市○○路208巷22弄5號；另於
    95年6月5日送達其居所彰化縣埔心鎮○○路252 號，有送達
    證書2 紙在卷可稽，被告經合法通知，無正當理由不到庭，
    爰不待其陳述，逕行判決。
二、訊據被告甲○○矢口否認上開犯行，辯稱：我根本不知道乙
    ○○什麼時候放到我包包裡面，不能因為我是他女友，就認
    為我一定知情。我在後龍休息站的時候，只有帶皮夾，但沒
    有帶手提包下去，回來以後，乙○○一直到高速公路上的時
    候，才告訴我他將爆裂物放在我包包裡面，我那時候只能同
    意等語。經查：
(一)前開犯罪事實，業據證人即共同被告乙○○於警詢時供稱：
    伊於94年8月28日1 時30分許，在國3號公路北上72公里龍潭
    收費站處，因無照駕駛遭警方攔查，車上有伊及甲○○2 人
    ，渠等同意警方搜索，而在甲○○之手提包內查獲改造貝瑞
    塔手槍1把、彈匣1只、改造子彈4顆及土製炸彈1枚。該等物
    品均係伊於94年6 月底，在臺北市西門町以24,000元向綽號
    「小亮」之男子購得用以防身。後於購買後隔日凌晨3、4時
    許，曾在桃園虎頭山上試射。於94年8 月27日23時許，伊因
    無提袋可放置前開物品且為規避警方稽查，故請甲○○為伊
    保管，甲○○知悉前情且同意等語（見94年度偵字第15083
    號卷第8、9頁）；於檢察官偵查中供陳：94年8月28日1時30
    分，員警在甲○○之皮包內所查獲之改造手槍1支、彈匣1個
    、改造子彈4顆及土造爆裂物1只均係伊所有。因伊之前處理
    伊弟弟之債務事宜時險遭當鋪人員押在該處，故於94年6 月
    底，在臺北市西門町附近向綽號「小亮」之成年男子以24,0
    00元購買前開爆裂物及槍、彈以防身。伊係行經苗栗縣後龍
    鎮附近時，在「小龍」之車上將為警查扣之爆裂物及槍、彈
    交予甲○○，央其代為保管。甲○○有看見伊放置前開爆裂
    物及槍、彈，甲○○知情等語（見同上偵查卷第41、42頁）
    ；於原審審理時供承：94年8 月28日警方在甲○○提包內查
    獲之爆裂物及槍、彈係伊於94年6月間在臺北西門町以24,00
    0元跟綽號「小亮」之人所購賣。伊當初購買之5顆子彈，購
    買後曾在桃園虎頭山上試射1 發，經伊對空發射結果可順利
    擊發。後伊將上開爆裂物及槍、彈、放在伊苗栗市維祥里之
    租屋處。查獲前伊將前開爆裂物及槍、彈帶在身上，到了苗
    栗後龍時，甲○○下車買飲料，伊便將爆裂物及槍、彈放入
    甲○○之提包，甲○○上車後有看到前開情事（見原審94年
    12月21日審理筆錄）等語。嗣於本院審理時，到庭證稱：當
    時要去中壢一間當鋪處理事情，我當時把槍和東西都放在車
    上，我有先問她，要她把包包給我放，她說不要。後來到苗
    栗還沒有上高速公路之前，甲○○去買東西，我就利用那段
    時間把東西放到她包包，她上來的時候有看到，我就說讓我
    放放，女生比較不會被搜，她有叫我拿走，但是我沒有拿走
    ，--- 甲○○包包放在她腳下腳踏板的地方，我伸手就可以
    拿到等語（本院95年7月5日審判筆錄第2至6頁）。查證人乙
    ○○於警、偵訊均未提及被告有拒絕藏放之事，且藏放槍、
    彈之包包放置被告所坐副駕駛座腳下，被告果真不同意乙○
    ○藏放，可逕自包包內取出，交還乙○○，其未取出交還，
    致為警於包包內查獲，縱未明示同意，亦可認有默示同意。
    被告甲○○於警詢時供稱：94年8月28日日 1時30分，在國3
    號公路72公里龍潭收費站北向處，乙○○因無照駕駛遭警攔
    查，車上有伊及乙○○ 2人。警方在渠等同意下搜索車輛，
    在伊之手提包內查獲改造貝瑞塔手槍1把、彈匣1只、改造子
    彈4顆及土製炸彈1枚。前開物品均為乙○○所有，用以防身
    。94年 8月27日23時許，乙○○央請伊為其保管，伊知情且
    同意（見同上偵查卷第11、12頁）；於檢察官偵查中供承：
    員警於94年8月28日1時30分，在國道三號公路北上72公里處
    ，查獲伊之皮包內有改造手槍1支、彈匣1個、改造子彈 4顆
    及土造爆裂物 1只。乙○○將該等查獲之物放置其身上，後
    於94年 8月27日23時許，行經苗栗縣某處，乙○○在「小龍
    」之車上放置在伊提包內，伊當時才知乙○○身上持有該等
    物品（見同上偵查卷第38、39頁）；於原審訊問時供稱：員
    警在伊提包內查獲之爆裂物及槍、彈均係乙○○所有，94年
    8 月27日23時許，乙○○告訴伊有物品欲借放在伊提包內，
    經伊允諾，乙○○拿出爆裂物及手槍時伊才知情（見原審94
    年度聲羈字第580號卷94年8月28日訊問筆錄）；於原審審理
    時供陳：94年 8月28日員警在伊乘坐之車輛上查獲伊提包內
    放有本案之爆裂物及槍、彈，前開物品係94年 8月27日23時
    許，伊下車買飲料時，乙○○放至伊提包內，後伊上車打開
    提包看到，詢問乙○○何以放置該等物品至伊提包，乙○○
    答稱該等物品可以防身，且警方臨檢時比較不會檢查女生提
    包，伊遂同意乙○○放置，未要求乙○○取走（見原審94年
    12月21日審理筆錄）等語。互核 2人對系爭扣案爆裂物及槍
    、彈係乙○○所有，查獲當日於後龍休息站藏放被告甲○○
    包包內，甲○○上車後才知悉，但同意其繼續藏放乙節，均
    相符合，自可採信。被告甲○○於本院否認知情，顯係畏罪
    情虛之詞，自不可採。
(二)本案查扣之土造爆裂物1 枚，經送內政部警政署刑事警察局
    鑑定，經以1.檢視法、2.拆解法、3.X 光透視法、4.燃燒試
    驗法、5.呈色試驗法、6.氣相層析質譜分析法、7.紅外線光
    譜分析法、8.掃瞄式電子顯微鏡/X- 射線能譜分析法鑑定，
    結果為：土造爆裂物1枚，經檢視，係以長20cm、直徑2.2cm
    、重104.9g之鋁管為容器，管口兩端分別以黑色及紅色膠帶
    封口，並於紅色膠帶封口端露有爆引長27cm 。經X光透視並
    拆解後，其外露爆引延伸連接至管內所裝填之鋼珠48顆、螺
    絲釘10支及煙火類火藥26.4g ，依其結構，認係以點火方式
    引爆之具殺傷力之爆裂物，係屬槍砲彈藥刀械管制條例所列
    管；又前開爆裂物內之火藥，經該局鑑識科以1.燃燒試驗法
    、2.呈色試驗法、3.氣相層析質譜分析法、4.紅外線光譜分
    析法、5.掃瞄式電子顯微鏡/X- 射線能譜分析法鑑定，結果
    為：黑色粉末1小包，淨重0.58g，檢出碳粉、過氯酸鉀、硝
    酸鉀等成分，認係煙火類火藥等情，分別有該局94年11月16
    日刑偵五字第0940174925號、94年10月26日刑鑑字第094014
    1710號鑑定書各1份在卷可稽。再查扣之改造槍枝1枝、改造
    子彈4 顆，經送內政部警政署刑事警察局鑑定，結果為：1.
    送鑑改造手槍1枝（槍枝管制編號：0000000000 ），認係由
    仿WALTHER廠PPK/S型半自動手槍製造之玩具手槍換裝土造金
    屬槍管而成之改造手槍，雖送鑑槍枝保險功能已損壞，惟不
    影響槍枝之擊發功能，認可供擊發適用之子彈，認具殺傷力
    ；2.送鑑改造子彈4顆，認均係由土造金屬彈殼加裝直徑8.0
    mm金屬彈頭而成之土造子彈，經取樣1 顆試射結果，可擊發
    ，認具殺傷力等情，亦有該局94年9月15日刑鑑字第0940134
    159號槍彈鑑定書1份在卷可稽。
(三)此外，復有國道公路警察局第六警察隊94年8 月28日搜索扣
    押筆錄2份、扣押物品照片2張在卷可參，足徵被告2 人前開
    自白與事實相符。本件事證明確，被告前開犯行，洵堪認定
    ，應予依法論科。
三、按刑法上之幫助犯，以幫助他人犯罪之意思，而參與犯罪構
    成要件以外之行為而成立 (最高法院二十五年上字第二二五
    三號判例參照) 。本件被告甲○○僅係於乙○○將上開扣押
    物藏放其包包後，知情而同意其繼續存放，且該包包放置其
    腳旁，乙○○伸手即可取得，甲○○並未經手而持有上開爆
    裂物及槍、彈。核被告甲○○所為，係幫助違反槍砲彈藥刀
    械管制條例第7條第4項未經許可持有爆裂物罪、同條例第8
    條第4項未經許可持有改造槍枝罪、同條例第12條第4項未經
    許可持有改造子彈罪。檢察官雖認被告甲○○之行為係屬寄
    藏，然本法所稱之寄藏係指受託寄存並為藏匿而言，原持有
    者因將動產交予寄藏者後，其持有行為即已結束，必待向寄
    藏者索回寄藏物後，方能回復其持有，故寄藏者對於寄藏物
    取得獨立之占有，而非原持有人之占有輔助。本件被告甲○
    ○於接受被告乙○○將上述爆裂物及槍彈放置於其手提包內
    時，被告乙○○與甲○○二人均同處於一車之內，被告乙○
    ○為防身之用，有隨時取用上開物品之可能，則上開爆裂物
    及槍彈尚在被告乙○○之實力支配之下，被告乙○○之占有
    狀態並未因將上開之物放置於被告甲○○之手提包內而喪失
    ，其情節與寄藏並不相合。又查寄藏本身即含有持有之核心
    概念，檢察官指被告甲○○寄藏上開物品，即含有被告甲○
    ○持有上開物品之行為，被告甲○○自始亦係對其手提包內
    放置上開爆裂物及槍彈之行為為防禦，故本院依幫助持有罪
    名對被告甲○○論科，對於被告甲○○之防禦權並無不當之
    影響，併此敘明。被告同時幫助持有爆裂物及槍、彈，係以
    一共同行為而觸犯上開三罪名之想像競合犯，應依刑法第55
    條之規定，從較重以槍砲彈藥刀械管制條例第7條第4項未經
    許可持有爆裂物之幫助犯罪名論處。被告係從犯，按正犯之
    刑減輕之。又其與證人乙○○為男女朋友關係，基於情誼難
    以拒卻，其可罰性本低，且甫於幫助持有後未幾即為警查獲
    ，犯罪情節尚非重大，所生危害非鉅等一切情狀，其情非無
    可憫，所犯情輕法重，是本院認縱科以本罪法定最低刑度仍
    嫌過重，爰依刑法第59條規定酌減其刑。
四、原審據以論罪科刑，固非無見，惟被告應成立幫助犯，原判
    決認應成立共同正犯，自有未洽。被告甲○○上訴，否認知
    情，請求撤銷改判，固無理由，惟原判決既有上開可議之處
    ，仍應由本院將原判決關於甲○○部分撤銷改判。爰審酌爆
    裂物及槍、彈等物，極易對他人生命、身體造成傷害，嚴重
    危害社會治安，兼衡被告甲○○之素行、動機、智識程度，
    持有爆裂物及槍、彈之時間短暫，犯罪後態度等一切情狀，
    量處如主文所示之刑，所併科罰金部分並諭知罰金如易服勞
    役之折算標準。又刑法第42條第2 項關於易服勞役之規定，
    業已於94年2月2日修正，95年7月1日起施行，修正前規定：
    易服勞役以1元以上3元以下，折算1 日。廢止前罰金罰鍰提
    高標準條例第2條規定，就其原定數額提高為100倍折算1 日
    ，即以銀元300元折算1日，經折算為新台幣後，應以新台幣
    900元折算為1日。而修正後刑法第42條第3 項則規定：易服
    勞役以新台幣一千元、二千元或三千元折算一日。兩相比較
    ，自以修正前刑法第42條第2 項之規定，有利於被告，本件
    易服勞役之折算標準，仍應適用修正前即行為時刑法第42條
    第2項規定，以銀元300元即新台幣900元折算1日。
五、扣案土造爆裂物1枚、具殺傷力之仿WALTHER廠PPK/S 型半自
    動手槍製造之玩具手槍換裝土造金屬槍管而成之改造手槍（
    槍枝管制編號：0000000000號）1枝（含彈匣1個），未試射
    子彈3 顆，均屬違禁物，業於乙○○前審主文諭知沒收，被
    告僅係幫助犯，並無共犯連帶原則之適用，爰不依刑法第38
    條第1項第1款之規定宣告沒收。
六、據上論斷，應依刑事訴訟法第369條第1項前段、第364 條、
    第371 條，槍砲彈藥刀械管制條例第7條第4項、第8條第4項
    、第12條第4 項，刑法第11條前段、第2條第1項前段、第55
    條、第30條第2項、第59條、第42條第2項，廢止前罰金罰鍰
    提高標準條例第2條，判決如主文。
本案經檢察官吳慧蘭到庭執行職務。
中    華    民    國    95    年    7     月  14     日
                  刑事第五庭審判長法  官  吳  敦
                                  法  官  吳啟民
                                  法  官  陳世宗
以上正本證明與原本無異。
如不服本判決，應於收受送達後十日內向本院提出上訴書狀，其
未敘述上訴之理由者並得於提起上訴後十日內向本院補提理由書
（均須按他造當事人之人數附繕本）。
                                  書記官  丁淑蘭
中    華    民    國    95    年    7     月    18    日
附錄本案論罪科刑法條：
槍砲彈藥刀械管制條例第7條第4項
未經許可，持有、寄藏或意圖販賣而陳列第1項所列槍砲、彈藥
者，處5年以上有期徒刑，併科新台幣1千萬元以下罰金。
槍砲彈藥刀械管制條例第8條第4項
未經許可，持有、寄藏或意圖販賣而陳列第1項所列槍枝者，處3
年以上10年以下有期徒刑，併科新臺幣700萬元以下罰金。


司法院資訊處製作；財團法人民間司法改革基金會備份。
